臺灣高雄地方法院交通事件裁定       100年度交聲字第1932號
原處分機關  交通部公路總局高雄區監理所
異  議  人
即受處分人  顏立彰
上列異議人因違反道路交通管理處罰條例案件，對於交通部公路
總局高雄區監理所於民國100 年9 月13日所為之高監自裁字第裁
80-ST0000000號裁決處分，聲明異議，本院裁定如下：
    主  文
原處分撤銷。
顏立彰不罰。
    理  由
一、原處分意旨略以：異議人即受處分人顏立彰於民國100 年4
    月17日凌晨1 時50分許，駕駛所有車牌號碼4995-UV 自用一
    般小客車，於台1 線柳營段，因有「駕駛汽車與他車共同在
    道路上競駛」之行為，是依道路交通管理條例第43條第4 項
    規定，裁處吊扣汽車牌照3 個月等語。
二、聲明異議意旨略以：異議人並無上開競駛行為，更無與其他
    車隊熟識及集結之行為，爰依法聲明異議，請求撤銷原處分
    等語。
三、按二輛以上之汽車共同違反第一項規定，或在道路上競駛、
    競技者，處汽車駕駛人新臺幣（下同）3 萬元以上9 萬元以
    下罰鍰，並當場禁止其駕駛及吊銷其駕駛執照；汽車駕駛人
    有第1 項第1 款、第2 款或前項行為者，並吊扣該汽車牌照
    3 個月，道路交通管理處罰條例第43條第3 項、第4 項定有
    明文。次按法院受理有關交通事件，準用刑事訴訟法之規定
    ，道路交通管理處罰條例第89條前段定有明文。又認定犯罪
    事實所憑之證據，雖不以直接證據為限，間接證據亦包括在
    內，然而無論直接證據或間接證據，其為訴訟上之證明，須
    於通常一般之人均不致有所懷疑，而得確信其為真實之程度
    者，始得據為有罪之認定，倘其證明尚未達到此一程度，而
    有合理之懷疑存在而無從使事實審法院得有罪之確信時，即
    應由法院為諭知被告無罪之判決（最高法院76年台上字第49
    86號判例可資參照）。是法院於審理行為人違反道路交通管
    理處罰條例事件時，如經踐行完畢調查證據之程序後，就原
    處分機關所認定行為人之違規事實仍有合理之懷疑，無法確
    信行為人確有該當於道路交通管理處罰條例各該處罰條文之
    構成要件事實者，即應為有利於受處分人之認定。
四、經查：
（一）異議人於100 年4 月17日凌晨1 時50分許，駕駛所有車牌
      號碼4995-UV 自用一般小客車，行經台1 線柳營段（即新
      市區南134 線及135 線路段）時與其他汽車有併排駕駛，
      臺南市政府警察局時善化分局潭頂派出所值勤員警駕車在
      後跟隨並錄影蒐證，嗣該所員警即以異議人所駕駛之前開
      汽車有「駕駛汽車與他車共同在道路上競駛」之交通違規
      行為為由，依據道路交通管理處罰條例第43條第4 項規定
      而逕行舉發後，由原處分機關依據上開規定，裁處吊扣汽
      車牌照3 個月等事實，有臺南市政府警察局舉發違反道路
      交通管理事件通知單、交通部公路總局高雄區○○○○○
      道路交通管理事件裁決書各1 紙，以及蒐證錄影光碟1 片
      在卷可稽（本院卷第2 、10、12頁），堪予認定。
（二）經本院當庭勘驗上開蒐證錄影光碟結果略以：於5分26秒
      時異議人所駕駛之汽車（車號4995-UV ）出現於錄影光碟
      畫面中，車道為雙向線道，於5 分45秒時異議人汽車經過
      路口後隨即跨越雙黃線逆向行駛，於5 分50秒時逆向行經
      下一路口，逆向行駛中未見異議人汽車持續許久與其他車
      輛併行駕駛，並於6 分8 秒時於路口左轉後，於6 分16秒
      時畫面結束等情，有本院勘驗筆錄1 份可按（本院卷第18
      頁）；參以證人即員警黃義麟於本院調查時結證稱：他是
      屬於逆向行駛，車隊未保持彼此安全距離，任意變換車道
      ，並且逆向行經路口之危險方式駕車，他們車速都不快，
      但是車隊佔據了整個雙向車道，異議人於蒐證錄影畫面之
      6 分許於逆向行駛車道中，接近於路口左轉時，異議人汽
      車與其它汽車併排逆向而佔據對向車道，如果該路口有汽
      機車右轉時，可能會發生車禍，因此我們才會認為他們觸
      犯共同危險駕駛等語（本院卷第18頁），可見異議人駕駛
      上開汽車過程中，並無超速行駛，雖曾有逆向行駛於對向
      車道，嗣與其他汽車呈現併排駕駛之情況，惟併排駕駛時
      間並未持續許久，且隨即於路口左轉，是否得以此遽認異
      議人駕駛汽車與其他汽車併排競速駕駛，尚非無疑，依有
      疑為利被告之原則，自難認有何原處分所指與其他汽車共
      同在道路上競駛之違規情節。故異議人前開所言，尚非虛
      詞。從而，原處分機關認定異議人有上開違規行為所憑之
      證據，仍有合理之懷疑存在，依前揭規定及說明，即應對
      異議人為有利之認定。
五、綜上所述，依本件所存之證據，並無從遽認異議人有原處分
    意旨所稱「二輛以上汽車共同在道路上競駛」之交通違規行
    為，則原處分機關依據道路交通管理處罰條例第43條第4項
    規定，裁處吊扣汽車牌照3 個月，即有未合，是異議人就本
    件聲明異議，為有理由，自應由本院將原處分撤銷，另諭知
    異議人不罰。又異議人於前揭時、地之駕車過程中，雖有逆
    向行車之交通違規行為，然因該違規行為，與異議人本件遭
    舉發、處分之「二輛以上汽車共同在道路上競駛」交通違規
    行為，二者不法內涵相去甚遠，本院尚無從以二者要屬同一
    行為，逕依道路交通管理處罰條例等相關規定對異議人為裁
    罰，是應由原處分機關另為適法之處理，附此敘明。
六、據上論斷，應依道路交通事件處理辦法第19條前段，裁定如
    主文。
中    華    民    國   100    年    12    月    5     日
                      交通法庭  法  官  饒志民
以上正本，係照原本作成，證明與原本無異。
如不服本裁定應於送達後5日內向本院提出抗告狀。
中    華    民    國   100    年    12    月    5     日
                                書記官  楊茵如